【裁判字號】    91,交易,335
【裁判日期】    920130
【裁判案由】    過失傷害
【裁判全文】
臺灣臺南地方法院刑事判決                        九十一年度交易字第三三五號
    公  訴  人  臺灣台南地方法院檢察署檢察官
    被      告  乙○○  女四十.
右列被告因過失傷害案件，經檢察官提起公訴（九十一年度調偵字第三四七號），本
院判決如左：
    主  文
乙○○因過失傷害人，處拘役貳拾日，如易科罰金，以佰元折算壹日。
    事  實
一、乙○○於民國九十年十月二十六日上午，駕駛已遭註銷牌照原車號為ＵＭ─８８
    ９５號（起訴書誤植為ＵＨ─８８９５號）自用小客車，沿台南市○○街由南往
    北方向行駛，於同日上午十時四十分許，途經南樂街與永華路之設有閃光號誌交
    岔路口時，本應注意車輛行至號誌故障而無交通警察指揮之交岔路口，支線道車
    應暫停讓幹線道車先行，而依當時情形，客觀上又無不能注意之情事，其能注意
    竟疏於注意其行向路口之閃光號誌已因故障而無動作，且其為支線道車，未暫停
    讓永華路上之幹線道車先行即貿然搶先左轉欲進入永華路，適甲○○無照騎駛車
    號ＺＶＱ─７８３號輕型機車，沿永華路由西向東行駛而至，甲○○本亦應注意
    其並未考領機車駕照不得行駛上路，且機車行駛時，駕駛人應注意車前狀況，並
    隨時採取必要之安全措施，而依當時情形，客觀上亦無不能注意之情事，其能注
    意竟疏未注意該處為交岔路口，且其行向路口之閃光號誌亦因故障而無動作，可
    能會有車輛橫彎駛出之車前狀況，未採取減速慢行以保持隨時可以煞停之安全措
    施，仍貿然持速直行欲穿越岔路口，致乙○○見狀閃煞不及，其所駕駛之小客車
    左側車門遂與甲○○之機車車頭發生碰撞，造成甲○○人車倒地，受有前額部裂
    傷、左踝部擦傷之傷害。車禍事故發生後，台南市警察局交通隊員警據報到場處
    理，在警員尚不知何人為肇事車輛之駕駛人前，乙○○主動表示其為駕駛人並自
    首犯行，接受裁判。
二、案經甲○○訴由台南市警察局第六分局報請臺灣台南地方法院檢察署檢察官偵查
    起訴。
    理  由
一、訊據被告乙○○對於右開時、地發生碰撞車禍致告訴人甲○○受傷之事實，均坦
    承不諱，核與告訴人甲○○指訴之情節相符，並有道路交通事故調查報告表一紙
    、台南市警察局舉發違反道路交通管理事件通知單影本二紙、道路交通事故現場
    蒐證照片十二幀及行政院衛生署台南醫院驗傷證明書一紙在卷可資佐證。按汽車
    （均含機車，下同）有使用註銷之牌照行駛情形者，處汽車所有人新臺幣三千六
    百元以上一萬零八百元以下罰鍰，並禁止其行駛；汽車駕駛人，有未領有駕駛執
    照駕車情形者，處新臺幣六千元以上一萬二千元以下罰鍰，並當場禁止其駕駛及
    扣留其車輛牌照，道路交通管理處罰條例第十二條第一項第四款、第二十一條第
    一項第一款分別有明文。次按汽車行駛時，駕駛人應注意車前狀況，並隨時採取
    必要之安全措施；車輛行至號誌故障而無交通警察指揮之交岔路口，支線道車應
    暫停讓幹線道車先行，道路交通安全規則第九十四條第三項、第一百零二條第一
    項第二款亦分別規定甚明。查被告有經正常程序考領駕駛執照，為有駕駛經驗之
    人，對於上開道路交通管理處罰條例及交通安全規則自均知之甚稔，而告訴人甲
    ○○既要行駛機車上路，對於上開交通安全規則亦應知悉，俱為其等應注意之事
    項，而肇事當時係天候晴朗、日間自然光線、四線道、柏油路面、標線清晰、有
    快慢車道劃分、閃光號誌岔路口（無動作）、限速五十公里，有前開道路交通事
    故調查報告表載明可考，據此判斷，足見依當時狀況被告及告訴人客觀上並無不
    能注意之情狀，而本件肇事地點係位於台南市○○街與永華路之設有閃光號誌交
    岔路口，其中南樂街為支線道、永華路為幹線道，又被告所駕駛之該輛車號ＵＭ
    ─８８９５號自小客車業於八十九年三月十四日即經台南監理站註銷牌照在案，
    有車籍作業系統─查詢認可資料在卷可考；另告訴人並無考領機車駕照乙節，亦
    交通部公路總局新竹區監理所桃園監理站九十一年十二月十七日（九一）竹監桃
    字第二九一二六號函一紙在卷足佐，是被告其明知該輛自小客車業經註銷牌照不
    得行駛，竟仍違規行駛上路，且應注意能注意竟疏於注意其為支線道車，未暫停
    讓永華路上之幹線道車先行即貿然搶先左轉欲進入永華路，而告訴人甲○○亦應
    注意能注意其未考領駕照，不得行車上路竟仍無照騎車，且騎駛機車行經上開交
    岔路口，亦疏未注意該處岔路口之閃光號誌已因故障而無動作，可能會有車輛橫
    彎駛出之車前狀況，未採取減速慢行以保持隨時可以煞停之安全措施，仍貿然持
    速直行欲穿越岔路口，致與未暫停讓幹線道車先行即搶先左轉之被告上開汽車發
    生碰撞而肇事，被告及告訴人自有違前開規定之注意義務，其二人均顯有過失，
    臺灣省台南區車輛行車事故鑑定委員會及臺灣省車輛行車事故覆議鑑定委員會亦
    均同此認定，並鑑定被告乙○○為肇事、甲○○為肇事次因，有各該委員會南鑑
    字第九一０五０五號鑑定意見書及九十一年七月二十三日府覆議字第九一一二六
    六號函各一份在卷可憑。而告訴人雖與有過失，然本件車禍既是被告之過失併合
    發生，被告之過失罪責自仍不能因此即解免。而被告之過失行為與告訴人甲○○
    所受上開傷害之間，顯有相當因果關係，亦無疑義。從而，本件事證已甚明確，
    被告之過失傷害犯行，堪以認定。
二、核被告乙○○所為，係犯刑法第二百八十四條第一項前段之過失傷害罪。又其肇
    事後未被有偵查權之公務員或機關發覺其為犯嫌前，留在事故現場向到場處理之
    警員自承犯行，進而接受裁判，此業經被告供明在卷可按，並有本件交通事故之
    警訊筆錄載明可考，被告行為合乎自首之要件，應依刑法第六十二條前段減輕其
    刑。爰審酌被告之品行、應負過失責任之程度即其為肇事主因、造成告訴人傷害
    之結果，及被告於犯後之態度等一切情狀，量處如主文所示之刑，並諭知易科罰
    金之折算標準，以資懲儆。
據上論斷，應依刑事訴訟法第二百九十九條第一項前段，刑法第二百八十四條第一項
前段、第六十二條前段、第四十一條第一項前段，罰金罰鍰提高標準條例第一條前段
、第二條，判決如主文。
本案經檢察官曾昭愷到庭執行職務。
中      華      民      國      九十二      年     一     月    三十    日
                                      臺灣臺南地方法院交通法庭
                                          法  官  張  瑛  宗
右正本證明與原本無異。
如不服本判決，應於判決送達後十日內，向本院提出上訴狀。
                                          書記官  陳  志  德
中      華      民      國      九十二      年     二     月     六     日
附錄本案論罪科刑法條：
中華民國刑法第二百八十四條
 (過失傷害罪)
因過失傷害人者，處六月以下有期徒刑、拘役或五百元以下罰金，致重傷者，處一年
以下有期徒刑、拘役或五百元以下罰金。
從事業務之人，因業務上之過失傷害人者，處一年以下有期徒刑、拘役或一千元以下
罰金，致重傷者，處三年以下有期徒刑、拘役或二千元以下罰金。


司法院資訊處製作；財團法人民間司法改革基金會備份。
